臺灣臺北地方法院民事判決　　　　　　 96年度簡上字第219號
上　訴　人　甲○○
　　　　　　　　　　　　14號3樓（現羈押於臺灣臺北看守所
被上訴人　　第一商業銀行股份有限公司
法定代理人　乙○○
訴訟代理人　丁○○
上列當事人間請求侵權行為損害賠償事件，上訴人對於中華民國
九十六年二月七日本院臺北簡易庭九十五年度北簡字第四四三一
七號第一審判決提起上訴，本院於九十六年七月十六日言詞辯論
終結，判決如下：
    主  文
原判決關於命上訴人給付被上訴人新臺幣壹拾壹萬伍仟玖佰肆拾
元，及自民國九十五年三月三日起至清償日止，按年息百分之五
計算之利息部分（減縮部分除外），及該部分假執行宣告之裁判
均廢棄。
上開廢棄部分，被上訴人在第一審之訴駁回。
第二審（除減縮部分外）訴訟費用由被上訴人負擔。
    事實及理由
壹、程序方面：按於第二審為訴之變更或追加，非經他造同意，
    不得為之，但擴張或減縮應受判決事項之聲明者，不在此限
    ，民事訴訟法第436條之1第3項準用第446條第1項、第463條
    、第255條第1項第3款分別定有明文。查被上訴人原起訴請
    求上訴人與原審被告丙○○連帶給付新台幣（下同）115,94
    0元及自民國94年9月6日起至清償日止按按年息百分之五計
    算之利息，嗣於本院言詞辯論期日中，減縮利息之請求自起
    訴狀繕本送達翌日起算，依上開規定並無不合，應予准許，
    合先敘明。
貳、被上訴人起訴主張：上訴人甲○○及丙○○於94年9月5日晚
    上，於台北市市○○道188號某收費停車場內綁架訴外人江
    冠緯，嗣並強行取走江冠緯皮夾內之美商美國運通商業銀行
    簽帳卡、第一商業銀行股份有限公司信用卡（卡號：000000
    0000000000）及中國信託商業銀行股份有限公司信用卡各乙
    張，迨94年9月6日15、16時許，再由上訴人甲○○駕車駛往
    臺北縣三重市○○路○段609巷10號地下一樓湯城園區「家樂
    福賣場三重店」附近，於17時38分許，由丙○○或訴外人利
    建昌持系爭信用卡購買價值58,240元之商品，繼於18時11分
    許，由訴外人利建昌偽造「江冠緯」署押簽帳消費57,700元
    之商品，之後旋將上開商品以9成之價格向附近商家換取現
    金，再將現金交付上訴人甲○○。上訴人所為，使特約商店
    誤信係江冠緯簽帳消費，不僅損害江冠緯及特約商店，亦損
    及被上訴人對信用卡管理之正確性。為此，依侵權行為法律
    關係，求為命上訴人及丙○○（未上訴，已確定）連帶給付
    115,940元及自94年9月6日（於本院減縮自起訴狀繕本送達
    翌日）起至清償日止，按年息百分之五計算之利息之判決。
    原審為被上訴人勝訴判決，並依職權為假執行宣告，被上訴
    人於本院為駁回上訴之聲明。
參、上訴人則以下列辯詞置辯：
一、本件信用卡刷卡、署押、認證均為利建昌、丙○○自承其二
    人所為，伊沒有拿江冠緯的卡，也沒有刷他的卡，伊與利建
    昌、黃建智沒有共同犯意。
二、伊沒有拿到錢，伊在新莊中正路就分開了，伊送被害人離開
    。
三、聲明：（一）原判決不利上訴人部分廢棄。（二）駁回被上
　　　　   訴人在第一審之訴。
肆、得心證之理由：
一、本件被上訴人主張上訴人甲○○及丙○○基於共同犯意，於
    強行取走訴外人江冠緯信用卡，由丙○○、利建昌盜刷信用
    卡，所得現金共115,940元，交予上訴人，依侵權行為法律
    關係，請求上訴人與丙○○連帶如數賠償上開金額等情，上
    訴人則固不爭執丙○○、利建昌盜刷訴外人江冠緯之信用卡
    而取得現金共115,940元之事實，惟以上開辯詞資為抗辯，
    故本件爭執點在於上訴人與丙○○、利建昌間是否有共同侵
    權行為之故意及事後有無收受上開現金？茲判斷如下：
（一）查被上訴人主張上訴人與丙○○、利建昌基於共同犯意，
      盜刷訴外人江冠緯信用卡，收取現金一節，刑事部分，固
　  　據本院、台灣高等法院及最高法院判決上訴人有罪確定在
　　　案，有本院依職權調取之本院94年度訴字第1842號、台灣
　　　高等法院95年度上訴字第3509號、最高法院96年度台上18
　　  32號刑事判決附卷可稽，惟查：
　　１、按民事法院就兩造所爭執之事實，本得依職權獨立認定
  　　　，不受刑事訴訟所調查之證據，刑事判決所認定事實之
　　　　影響。被上訴人上開之主張，係以上開刑事判決認定為
  　　　依據，而上開刑事判決認定之唯一依據復係依訴外人江
　　　　冠緯於警訊、偵查、審判時之指述，然而在上開盜刷事
  　　　件發生前，上訴人曾以強暴手段，夥同丙○○、利建昌
　　　　，剝奪訴外人江冠緯自由，並強取其財物，此有上開刑
　　　　事判決認定在案，是以訴外人江冠緯以刑事告訴人身分
　　　　當然為不利上訴人之指訴，其片面之指述，仍應調查其
　　　　他補強證據，以證明其之指述，究否與事實相符，當無
　　　　法以之為上訴人構成被上訴人所主張侵權行為之唯一證
　　　  據。
　　２、又查本院依職權調取上開刑案卷宗觀之，上訴人所辯伊
　　　　有拿一件價值十幾萬元之玉佩贈與訴外江冠緯等情，確
  　　　經訴外人江冠緯於上開刑案審理中自承無訛，雖訴外人
　　　　江冠緯於上開刑案審理中另稱係上訴人說刷伊的卡，用
  　　　值十幾萬之玉佩，與伊結個緣，伊不收他硬要伊收等語
　　　　，惟查無論訴外人江冠緯係在何意願下收受玉佩，上訴
  　　　人如與訴外人利建昌、丙○○有盜刷訴外人江冠緯之信
    　　用卡之共同犯意，則又何以單獨將玉佩贈與訴外人江冠
      　緯，表示與之結緣。
    ３、再查證人丙○○於上開刑案審理時即直稱上開盜刷訴外
        人江冠緯信用卡所得現金，由訴外人利建昌拿走，上訴
        人不知證人丙○○、利建昌二人去家樂福附近商家盜刷
        等語，並於本院具結證稱相同證詞，且審之上開刑案所
        有卷宗內容，並無證人丙○○陳稱或上訴人自白上訴人
        知情或參與盜刷之情事，被上訴人主張案重初供云云，
        自屬無據，雖上開刑案判決以證人丙○○於警訊時供稱
        「甲○○是我老大」等語，即認上開盜刷行為係上訴人
        指揮調度下所為，然此單純一句話僅得證明丙○○與上
        訴人平日之關係，尚難遽定丙○○一切犯罪行為均與上
        訴人有犯意之聯絡，況參以本院依職權調取上開刑案所
        附之錄影帶翻拍照片顯示，出現在家樂福賣場附近之人
        僅有丙○○與利建昌二人，亦難認上訴人有知情或參與
        上開盜刷信用卡之情。
（二）從而，訴外人江冠緯於刑案審理中有關盜刷信用卡部分對
      上訴人之指述，並無其他證據得證明其真實，本院不受刑
      事判決認定事實之影響，依上開論述，認被上訴人主張上
      訴人與丙○○、利建昌共同盜刷訴外人江冠緯信用卡部分
      ，亦尚無證據證明其真實，應認上訴人所辯可採。
二、綜上所述，被上訴人本於侵權行為法律關係，請求上訴人與
    原審被告丙○○連帶給付115,940元及自起訴狀繕本送達翌
    日即95年3月3日起至清償日止，按年息百分之五計算之利息
    ，為無理由，不應准許。原審就此部分判命上訴人給付並為
    假執行之宣告，自有未洽。上訴意旨指摘原判決此部分不當
    ，求予廢棄改判，為有理由。自應由本院予以廢棄改判，如
    主文第2項所示。
四、據上論結，本件上訴為有理由，依民事訴訟法第436條之1第
    3項、第450條、第78條，判決如主文。
中　　華　　民　　國　　96　　年　　7 　　月　　30　　日
                  民事第二庭    審判長法　官  鄭純惠
                                      法　官　黃蓓蓓
                                      法　官　黃雯惠
以上正本係照原本作成。
本判決不得上訴。
中　　華　　民　　國　　96　　年　　7 　　月　　30　　日
                   　 　　　　　　　　書記官　林玗倩
